臺灣士林地方法院刑事判決　　　　　　　95年度易字第1517號
公　訴　人　臺灣士林地方法院檢察署檢察官
被　　　告　乙○○
上列被告因詐欺案件，經檢察官聲請簡易判決處刑（95年度偵字
第8055號），本院士林簡易庭認為不宜以簡易判決處刑，移由本
院依通常程序審理，並判決如下：
    主  文
乙○○無罪。
    理  由
壹、證據能力部分：查甲○○為被告以外之人，其在警詢時所為
    之陳述，屬被告以外之人在審判外所為之陳述，依刑事訴訟
    法第159 條第1 項規定，本不得作為證據，且無刑事訴訟法
    第159 條之1 至第159 條之4 所定例外得為證據之情形，公
    訴人起訴以之為證據，而被告於本院審判程序同意採為證據
    ，本院審酌前開言詞陳述作成時之情況，認為其於警詢時之
    陳述，採為證據並無不當，依刑事訴訟法第159 條之5 第1
    項規定，得為證據。
貳、實體認定部分：
一、公訴意旨略以：被告乙○○基於幫助詐欺之不確定故意，於
    民國95年3 月間，將其淡水義山郵局0000000 號存款帳戶存
    摺、提款卡及密碼提供給詐騙集團使用，幫助該詐騙集團遂
    行詐欺犯行。該詐騙集團遂於民國95年4 月24日撥打電話向
    甲○○謊稱中獎，但須先繳交代收託付保險才能領取獎金。
    甲○○陷於錯誤，按指示自同年4 月24日起分3 次共匯款新
    臺幣（以下同）434,033 元至詐騙集團所指定之帳戶內，其
    中於同年4 月24日匯款5 萬6,533 元至乙○○上揭帳戶，並
    立即將款項提領一空，因認被告涉犯刑法第30條第1 項、第
    339 條第1 項之幫助詐欺取財罪。
二、訊據被告堅詞否認有前揭幫助詐詐犯行，辯稱：前揭帳戶是
    在84年5 月30日申請使用，在95年3 月中下旬遺失，因為帳
    戶內沒有錢，所以沒有報失竊，也沒有向郵局掛失，伊懷疑
    是伊前男友丙○○親生母親要使用，可能是丙○○趁伊不注
    意時，將郵局帳戶拿走等語。
三、按犯罪事實應依證據認定之，無證據不得認定犯罪事實；不
    能證明被告犯罪者，應諭知無罪之判決，刑事訴訟法第154
    條第2 項、第301 條第1 項分別定有明文。又刑事訴訟法上
    所謂認定犯罪事實之證據，係指足以認定被告確有犯罪行為
    之積極證據而言，如未能發現相當證據或證據不足以證明，
    自不能以推測或擬制之方法，以為裁判基礎。而認定不利於
    被告之事實，須依積極證據，苟積極證據不足為不利被告之
    認定，若證據資料在經驗科學上或論理法則上尚有對被告較
    為有利之存疑，而無從依其他客觀方法排除此項合理之可疑
    ，即不得以此資料作為斷罪之基礎。且刑事訴訟制度受「倘
    有懷疑，則從被告之利益為解釋」、「被告應被推定為無罪
    」之原則所支配，故得為訴訟上之證明者，無論為直接或間
    接證據，須客觀上於一般人均不致有所懷疑而達於確信之程
    度者，始可據為有罪之認定，倘其證明尚未達於「確信」之
    程度，而有合理可疑存在時，即難據以為被告不利之認定。
四、本件公訴人認被告涉犯幫助詐欺犯行，無非係以被告前揭帳
    戶確供作收取詐欺所得之工具，業據證人甲○○證述明確，
    並有外匯管理資產結清申請書、贈與稅完稅證明書及轉帳收
    據及被告前揭帳戶交易明細表附卷可證。且由被告帳戶密集
    交易之情形，可知詐欺集團知悉被告存摺取款密碼。另詐欺
    集團為確保取得不法財物之成果，依常理判斷，必使用可掌
    控之帳戶，被告存摺遺失遭拾獲使用之機率極低，為其主要
    論據。
五、經查被告前揭帳戶遭詐騙集團使用為取款工具，向甲○○詐
    得56,533元，業據證人甲○○於警詢時證述屬實（臺灣士林
    地方法院檢察署95年度偵字第8055號卷【以下簡稱偵卷】第
    19 ~20頁），並有被告前揭帳戶之交易明細（見偵卷第24頁
    ）、中華郵政自動櫃員機儲戶交易明細表、華南銀行自動櫃
    員機儲戶交易明細表（見偵卷第32頁）在卷可證，雖堪予認
    定，然查：
  (一)被告於94年10月至95年7 月初期間，與丙○○同住在三重，
    同住期間，丙○○之母曾經透過丙○○向被告拿郵局帳戶等
    情，業據證人丙○○於本院審理時證述在卷（見本院卷第64
    頁）。而證人丙○○曾涉嫌於93年4 月某日，見報紙上收購
    存摺之廣告，出售其台灣中小企業銀行土城分行之帳戶，嗣
    經臺灣板橋地方法院檢察署檢察官於94年10月31日向法院聲
    請簡易判決處刑，嗣又涉嫌於95年6 、7 月間某日，在臺北
    縣三重市○○街附近，將其三重忠孝路郵局帳戶提供予他人
    使用，此有檢察書類查詢資料2 份在卷可查（見偵卷第46~4
    7 頁、本院卷第80~82 頁），可見丙○○為出賣帳戶幫助詐
    欺之高危險群。據此，被告於警詢、偵訊及本院訊問時一再
    辯稱：伊曾經要丙○○幫忙領錢，把密碼告訴丙○○，丙○○之親生母親曾多次向伊借帳戶使用，伊不同意，伊懷疑帳
    戶是丙○○拿走，尚非全然無據。
  (二)況被告與丙○○同住期間，被告曾告訴丙○○郵局帳戶遺失
    之事，經丙○○詢問帳戶中是否有錢，丙○○獲知沒有，乃
    向被告說沒有關係，被告始未辦理掛失一節，亦據證人丙○○於本院審理時證述屬實（見本院卷第65~66） 。衡情丙○○於93年間涉嫌提供帳戶幫助詐欺犯行，已於94年10月31日
    偵查終結聲請簡易判決處刑，由聲請簡易判決處刑書觀之，
    丙○○曾於偵查中自白犯行，其歷此檢、警偵查過程，理應
    知悉帳戶遺失倘不掛失止付，有被詐欺集團利用之危險，竟
    仍向被告表示帳戶內沒有錢沒關係云云，顯有因竊取被告帳
    戶供詐欺集團使用，並為掩飾犯行避免被告掛失而欺瞞被告
    之重大嫌疑。
  (三)證人丙○○一度證稱：伊是幫被告以中國信託銀行信用卡提
    領現金，不是幫被告提領過郵局的錢云云（見本院卷第69頁
    ），致使被告就是否請丙○○提領郵局存款，於本院詢問時
    供述亦隨之反覆不一（見本院卷第74~75 頁）。惟證人丙○○嗣又於改證稱：可能有，但伊忘記了云云（見本院卷第75
    頁第19行）。可見丙○○證詞有避重就輕反覆不一之情形，
    自不得以之推認丙○○不知被告郵局帳戶密碼，並進而為被
    告不利之認定。
六、綜上所述，本件被告前揭郵局帳戶，有高度可能係被告之同
    居男友丙○○未經被告同意，擅自取走，並提供予詐騙集團
    使用。此外，復查無任何積極證據，足證被告有提供帳戶予
    他人使用之行為，更無從認定被告有何幫助詐欺之犯意，依
    照前開第三項說明，應為被告有利之認定，本院爰依法為被
    告無罪之諭知。
七、本件既為被告無罪之諭知，檢察官移請併案審理部分（臺灣
    士林地方法院檢察署95年度偵字第21626 號、96年度偵字第
    4249號），本院已無從審究，應依法退回移請併辦機關，依
    法處理，附此敘明。
據上論斷，應依刑事訴訟法第452 條、第301 條第1 項，判決如
主文。
本案經檢察官黃德松到庭執行職務。
中　　華　　民　　國　　96　　年　　6 　　月　　8 　　日
                  刑事第五庭審判長法  官  周政達
                                  法  官  楊迺伶
                                  法  官  周群翔
以上正本證明與原本無異。
如不服本判決，應於判決送達後10日內，向本院提出上訴狀。
                            書記官  劉育君
中　　華　　民　　國　　96　　年　　5 　　月　　30　　日
